【裁判字號】    90,重訴,138
【裁判日期】    900704
【裁判案由】    清償借款
【裁判全文】
臺灣屏東地方法院民事判決                九十年度重訴字第一三八號
    原        告  台灣銀行
    法 定代理 人  甲○○
    訴 訟代理 人  丙○○
    複  代 理 人  乙○○
    被        告  柏佑企業股份有限公司
    兼法定代理人  丁○○
    被        告  戊○○
右當事人間請求清償借款事件，本院判決如左：
    主        文
被告應連帶給付原告日幣伍佰捌拾柒萬零伍拾玖元，及其中參佰參拾陸萬捌拾元自民
國八十九年十月二十日起至清償日止，其餘貳佰伍拾萬伍仟玖佰柒拾玖元自民國八十
九年十一月十日起至清償日止，均按週年利率百分之三計算之利息，暨其中參佰參拾
陸萬捌拾元自民國九十年一月十八日起至清償日止，另貳佰伍拾萬伍仟玖佰柒拾玖元
自民國九十年二月八日起至清償日止，逾期在六個月以內部分均按上開利率百分之十
，逾期超過六個月部分均按上開利率百分之二十計算之違約金；上開日幣金額得按給
付日原告銀行牌告日幣即期賣出匯率折算新台幣給付之。
被告應連帶給付原告新台幣壹仟參佰零伍萬柒仟貳佰柒拾元，及自如附表所示各筆金
額之利息起算日起至清償日止按週年利率百分之八點四五計算之利息，暨自如附表所
示各筆金額之違約金起算日起至清償日止，逾期在六個月以內部分均按上開利率百分
之十，逾期超過六個月部分均按上開利率百分之二十計算之違約金。
訴訟費用由被告連帶負擔。
    事        實
甲、原告方面：
一、聲明：求為判決如主文所示。
二、陳述：
（一）被告柏佑企業股份有限公司（下稱被告公司）基於向國外公司購買原料之需，
      於民國八十九年七月十二日邀同其他被告丁○○及戊○○為連帶保證人與原告
      簽訂放款借據契約，約定借款額度美金貳拾萬元或等值其他外幣，循還動用期
      限自該日起至九十年七月十二日止，被告公司委請原告開發信用卡狀動用借款
      而經國外銀行押匯時，由原告於上開借款額度下墊付撥貸，而被告應於國外銀
      行押匯日起一百八十日內按還款當日原告所訂賣出匯率折算新台幣結購外匯或
      以外匯款償還之（約定條款第二條第一款），利息自所開發各筆信用狀國外押
      匯日或撥貸日起，按當日原告銀行牌告外幣遠期信用狀利率（美金減二碼）計
      算，於償還本金或約定付利息日，按當日原告銀行所訂賣出匯率折算新台幣償
      付（約定條款第五條），如未依約清償時，除依上開約定利率計息外，本金自
      到期日起按應還款項，逾期在六個月以內者，並應按約定利率百分之十，超過
      六個月以上者，應按約定利率百分之二十計付違約金（約定條款第五條）。嗣
      被告公司委請原告開發信用卡狀動用下列借款，而原告依約於上開借款額度下
      墊付撥貸：日幣三百三十六萬四千零八十元，國外銀行於八十九年十月二十
      日押匯，約定清償日九十年一月十八日，未曾依約繳納利息。日幣二百五十
      萬五千九百七十九元，國外銀行於八十九年十一月十日押匯，約定清償日九十
      年二月八日，未曾依約繳納利息。且被告公司並未依約屆期清償本金，屢經催
      討均置之不理，計尚欠如主文第一項所示之本金，爰依消費借貸及連帶保證之
      法律關係，請求被告連帶給付如主文第一項所示之本金、利息及違約金。
（二）被告公司復基於向國外公司銷售貨物之需，於民國八十九年七月十二日邀同其
      他被告丁○○及戊○○為連帶保證人與原告簽訂放款借據契約，約定借款額度
      新台幣（下同）一千五百萬元，循還動用期限自該日起至九十年七月十二日止
      ，憑不可撤銷信用狀借用者，每筆清償期以該信用狀有效日期為準，但最長不
      得超過一百八十天（約定條款第三條第二項第一款），憑與國外公司訂立買賣
      契約或訂單借用者，每筆清償期以買賣契約或訂單所約定交貨期限為準，但最
      長不得超過一百八十天（約定條款第三條第二項第三款），利息按撥貸日原告
      力基本放款利率及加碼年利率機動調整計算（訂約時為百分之八點四五），如
      未依約清償時，除依上開約定利率計息外，本金自到期日起按應還款項，逾期
      在六個月以內者，並應按約定利率百分之十，超過六個月以上者，應按約定利
      率百分之二十計付違約金（約定條款第五條）。嗣被告公司分別借得下列款項
      ：於八十九年十月三日借得八十八萬元，約定清償日八十九年十二月二十六
      日，未曾依約繳納利息，並未依約屆期清償本金。於八十九年八月十八日借
      得一百四十萬，約定清償日九十年一月十五日，未曾依約繳納利息，並未依約
      屆期清償本金。於八十九年九月二十一日借得一百八十萬元，約定清償日九
      十年一月二十二日，僅繳息至八十九年十二月十八日，尚餘本金五十萬四千四
      百九十二元未清償。於八十九年九月二十九日借得二百三十萬元，約定清償
      日九十年一月十五日，未曾依約繳息，並未依約屆期清償本金。於八十九年
      十月十三日借得八十萬元，約定清償日九十年二月五日，未曾依約繳息，並未
      依約屆期清償本金。於八十九年十一月三日借得二百零九萬元，約定清償日
      九十年四月六日，僅繳息至八十九年十二月十九日，尚餘本金三十二萬二千七
      百七十八元未清償。於八十九年十一月十六日借得一百八十萬元，約定清償
      日九十年三月一日，未曾依約繳息，並未依約屆期清償本金。於八十九年十
      二月八日借得一百四十萬元，約定清償日九十年二月二十六日，未曾依約繳息
      ，並未依約屆期清償本金。於八十九年十二月八日借得一百四十萬元，約定
      清償日九十年五月二十六日，未曾依約繳息，並未依約屆期清償本金。於八
      十九年十二月二十日借得一百八十萬元壹佰捌拾萬元，約定清償日九十年四月
      十日，未曾依約繳息，並未依約屆期清償本金。於八十九年十二月二十六日
      借得四十五萬元，約定清償日九十年三月二十一日，未曾依約繳息，並未依約
      屆期清償本金。屢經催討均置之不理，計尚欠如主文第二項所示之本金，爰依
      消費借貸及連帶保證之法律關係，請求被告連帶給付如主文第二項所示之本金
      、利息及違約金。
三、證據：提出借據二件、授信通用額度約定書一件、電腦查詢單七件、信用狀通知
    書一件、開發信用狀申請書及信用狀單據到達通知書各二件、買賣契約及訂單十
    件、支出傳票二件、收入傳票四件、外銷廠商週轉金貸款撥款通知書十一件、存
    入憑條十件、一般撥貸及存單質借放出登錄單十二件為證。
乙、被告方面：
    被告言詞辯論期日到場，亦未提出書狀作任何聲明或陳述。
    理        由
一、被告經合法通知，未於言詞辯論期日到場，經核無民事訴訟法第三百八十六條各
    款所列情形，爰依原告之聲請，准由其一造辯論而為判決。
二、本件原告主張（一）被告柏佑企業股份有限公司（下稱被告公司）基於向國外公
    司購買原料之需，於八十九年七月十二日邀同其他被告丁○○及戊○○為連帶保
    證人與原告簽訂放款借據契約，約定借款額度美金貳拾萬元或等值其他外幣，循
    還動用期限自該日起至九十年七月十二日止，被告公司委請原告開發信用卡狀動
    用借款而經國外銀行押匯時，由原告於上開借款額度下墊付撥貸，而被告應於國
    外銀行押匯日起一百八十日內按還款當日原告所訂賣出匯率折算新台幣結購外匯
    或以外匯款償還之，利息自所開發各筆信用狀國外押匯日或撥貸日起，按當日原
    告銀行牌告外幣遠期信用狀利率（美金減二碼）計算，於償還本金或約定付利息
    日，按當日原告銀行所訂賣出匯率折算新台幣償付，如未依約清償時，除依上開
    約定利率計息外，本金自到期日起按應還款項，逾期在六個月以內者，並應按約
    定利率百分之十，超過六個月以上者，應按約定利率百分之二十計付違約金。嗣
    被告公司委請原告開發信用卡狀動用下列借款，而原告依約於上開借款額度下墊
    付撥貸：日幣三百三十六萬四千零八十元，國外銀行於八十九年十月二十日押
    匯，約定清償日九十年一月十八日，未曾依約繳納利息。日幣二百五十萬五千
    九百七十九元，國外銀行於八十九年十一月十日押匯，約定清償日九十年二月八
    日，未曾依約繳納利息。且被告公司並未依約屆期清償本金，屢經催討均置之不
    理，計尚欠如主文第一項所示之本金。（二）被告公司復基於向國外公司銷售貨
    物之需，於八十九年七月十二日邀同其他被告丁○○及戊○○為連帶保證人與原
    告簽訂放款借據契約，約定借款額度新台幣（下同）一千五百萬元，循還動用期
    限自該日起至九十年七月十二日止，憑不可撤銷信用狀借用者，每筆清償期以該
    信用狀有效日期為準，但最長不得超過一百八十天，憑與國外公司訂立買賣契約
    或訂單借用者，每筆清償期以買賣契約或訂單所約定交貨期限為準，但最長不得
    超過一百八十天，利息按撥貸日原告力基本放款利率及加碼年利率機動調整計算
    （訂約時為百分之八點四五），如未依約清償時，除依上開約定利率計息外，本
    金自到期日起按應還款項，逾期在六個月以內者，並應按約定利率百分之十，超
    過六個月以上者，應按約定利率百分之二十計付違約金。嗣被告公司分別借得下
    列款項：於八十九年十月三日借得八十八萬元，約定清償日八十九年十二月二
    十六日，未曾依約繳納利息，並未依約屆期清償本金。於八十九年八月十八日
    借得一百四十萬，約定清償日九十年一月十五日，未曾依約繳納利息，並未依約
    屆期清償本金。於八十九年九月二十一日借得一百八十萬元，約定清償日九十
    年一月二十二日，僅繳息至八十九年十二月十八日，尚餘本金五十萬四千四百九
    十二元未清償。於八十九年九月二十九日借得二百三十萬元，約定清償日九十
    年一月十五日，未曾依約繳息，並未依約屆期清償本金。於八十九年十月十三
    日借得八十萬元，約定清償日九十年二月五日，未曾依約繳息，並未依約屆期清
    償本金。於八十九年十一月三日借得二百零九萬元，約定清償日九十年四月六
    日，僅繳息至八十九年十二月十九日，尚餘本金三十二萬二千七百七十八元未清
    償。於八十九年十一月十六日借得一百八十萬元，約定清償日九十年三月一日
    ，未曾依約繳息，並未依約屆期清償本金。於八十九年十二月八日借得一百四
    十萬元，約定清償日九十年二月二十六日，未曾依約繳息，並未依約屆期清償本
    金。於八十九年十二月八日借得一百四十萬元，約定清償日九十年五月二十六
    日，未曾依約繳息，並未依約屆期清償本金。於八十九年十二月二十日借得一
    百八十萬元壹佰捌拾萬元，約定清償日九十年四月十日，未曾依約繳息，並未依
    約屆期清償本金。於八十九年十二月二十六日借得四十五萬元，約定清償日九
    十年三月二十一日，未曾依約繳息，並未依約屆期清償本金。屢經催討均置之不
    理，計尚欠如主文第二項所示之本金等情，業經原告提出與所述相符借據、授信
    通用額度約定書、電腦查詢單、開發信用狀申請書及信用狀單據到達通知書、買
    賣契約及訂單、支出傳票、收入傳票、外銷廠商週轉金貸款撥款通知書、存入憑
    條及一般撥貸及存單質借放出登錄單等件為證，而被告經合法通知，復未到場爭
    執，或提出書狀作何陳述以供審酌，自堪信原告之主張為真實。
三、被告就系爭借款既尚欠前開金額未為清償，則原告本於消費借貸及連帶保證之法
    律關係，訴請被告連帶給付如主文第一、二項所示之本金、利息及違約金，洵屬
    適法，應予准許。
據上論結，本件原告之訴為有理由，依民事訴訟法第三百八十五條第一項前段、第八
十五條第二項，判決如主文。
中     華     民     國       九十       年     七     月      四       日
                                  臺灣屏東地方法院民事第二庭
~B法      官  賴秀雯
右為正本係照原本作成。
如對本判決上訴，須於判決送達後廿日內，向本院提出上訴狀。
~B法院書記官  滕一珍
中      華      民      國     九十       年    七     月      四       日
~FO
附表：
編號    金額（新台幣）    利息起算日（民國）        違約金起算日（民國）
 一     捌拾捌萬元        八十九年十月三日          八十九年十二月二十六日
 二     壹佰肆拾萬元      八十九年八月十八日        九十年一月十五日
 三     伍拾萬肆仟肆      八十九年十二月十九日     九十年一月二十二日
        佰玖拾貳元
 四     貳佰參拾萬元      八十九年九月二十九日      九十年一月十五日
 五     捌拾萬元          八十九年十月十三日        九十年二月五日
 六     參拾貳萬貳仟      八十九年十二月二十日      九十年四月六日
        柒佰柒拾捌元
 七     壹佰捌拾萬元      八十九年十一月十六日      九十年三月一日
 八     壹佰肆拾萬元      八十九年十二月八日        九十年二月二十六日
 九     壹佰肆拾萬元      八十九年十二月八日        九十年五月二十六日
 十     壹佰捌拾萬元      八十九年十二月二十日      九十年四月十日
 十一   肆拾伍萬元        八十九年十二月二十六日    九十年三月二十一日


司法院資訊處製作；財團法人民間司法改革基金會備份。
